【裁判字號】    90,上訴,1447
【裁判日期】    901212
【裁判案由】    違反槍砲彈藥刀械管制條例
【裁判全文】
臺灣高等法院臺中分院刑事判決                    九十年度上訴字第一四四七號
    上  訴  人  臺灣彰化地方法院檢察署檢察官
    被      告  甲○○
    指定辯護人  本院公設辯護人  乙○○
右上訴人因被告違反槍砲彈藥刀械管制條例案件，不服臺灣彰化地方法院九十年度訴
字第三七六號中華民國九十年六月二十六日第一審判決（起訴案號：臺灣彰化地方法
院檢察署九十年度偵字第七八八號），提起上訴，本院判決如左：
      主  文
原判決撤銷。
甲○○共同未經許可，無故持有手槍，處有期徒刑拾月。
中共製七七型口徑七點六二公厘制式半自動黑星手槍壹支及由仿ＣＯＬＴ廠與仿ＷＡ
ＬＴＨＥＲ廠半自動玩具手槍改造而成之槍枝各壹支、改造子彈壹顆均沒收。
      事  實
一、甲○○明知其姑丈謝明輝（已歿，另經檢察官為不起訴處分）持有之中共製七七
    型口徑七點六二公厘制式半自動黑星手槍一支及由仿ＣＯＬＴ廠與仿ＷＡＬＴＨ
    ＥＲ廠半自動玩具手槍改造而成之槍枝各一支、制式半自動手槍用子彈二顆（經
    送鑑定試射均已擊發）及改造子彈各二顆（其中一顆經送鑑定試射已擊發），均
    屬具殺傷力之槍枝、子彈，均為違禁物，民國八十四年間，謝明輝欲藏放該批槍
    枝、子彈，央請甲○○駕車載送，甲○○乃未經許可，於八十四年七、八月間某
    日，駕車載謝明輝帶前開槍枝、子彈至彰化市○○○街南端約八百公尺處山坡
    道路之右側廢棄工寮前，而於當日途中與謝明輝共同持有前揭手槍、子彈，抵達
    該工寮，謝明輝即單獨進入，並將槍枝、子彈放置工寮沙發下，其後甲○○未繼
    續管領之，嗣於八十九年十二月二十一日十五時四十五分許，甲○○始自首並帶
    警至工寮起出而報繳該批手槍、子彈。
二、案經彰化縣警察局移送臺灣彰化地方檢察署檢察官偵查起訴。
      理  由
一、訊據被告甲○○對載送謝明輝攜帶扣案槍枝、子彈至前揭工寮前，並由謝明輝進
    入藏放槍、彈之事實固坦承不諱，然矢口否認有何不法犯行，辯稱謝明輝是時將
    槍、彈以手提袋裝著，伊不知手提袋內裝何物云云；然依起獲時相片顯示，手提
    袋及槍彈均完好無故，該等槍彈顯係細心收藏，而將手提袋提至人煙罕至山區藏
放，被告若謂不知情，顯違常理，況謝明輝已於八十七年七月六日死亡，有戶籍
    資料在偵查卷可考，被告於載謝明輝藏放槍、彈多年之後，仍能帶同警方取出，
    足見被告對伊駕車載謝明輝至工寮藏放槍、彈之事印象深刻，顯非藏放普通物品
    ，被告於偵訊及本院更供承謝明輝曾向伊表示可將藏放物品拿出使用，有偵訊及
    本院訊問筆錄可參，槍枝、子彈均屬違禁物品，未經許可，不得持有，此為常人
    共識，持有槍、彈者自會儘量隱諱其行為，以避免遭查獲，除非至為信任之人，
    不會將之示人，謝明輝由被告駕車藏放槍、彈，使被告知悉藏槍地點，可見謝明
    輝對被告至為信任，自無須隱瞞手提袋內裝何物，且既已明確告知被告可將藏放
    物品取出使用，謝明輝又有何可能仍隱瞞該手提袋內裝槍枝、子彈之事實，是被
    告所辯不知謝明輝藏放何物云云顯係諉責之詞，無可採信，此外被告犯行並有具
    殺傷力之上開黑星手槍一把及仿半自動手槍改造手槍二把，供上述黑星手槍使用
    具殺傷力制式子彈與改造子彈各二顆扣案可證，再扣案槍枝、子彈經送鑑定，依
    內政部警政署刑事警察局九十年一月十八日刑鑑字第五五四四號鑑驗通知書所載
    皆具有殺傷力，有該鑑驗通知書在卷可證，本案事證明確，被告有在八十四年間
    該日駕車至工寮路途中與謝明輝共同持有扣案槍枝、子彈之事實至堪認定。
二、被告駕車載送謝明輝至工寮藏放槍枝、子彈，應認在載送途中與謝明輝共同持有
    之，核被告甲○○所為，係犯八十六年十一月二十四日修正前槍砲彈藥刀械管制
    條例第七條第四項之未經許可，無故持有手槍罪及第十條第三項之未經許可持有
    可發射子彈具有殺傷力之槍枝罪及第十一條第三項之未經許可無故持有子彈罪，
    被告僅在載送謝明輝前往工寮途中與謝明輝共同持有手槍、子彈，而由謝明輝單
    獨進入工寮內藏放之，是被告應無寄藏犯行，又被告僅係開車載謝明輝槍枝、
    子彈至上該處所藏放，其後槍枝、子彈之管領支配者，應係藏放者謝明輝，被告
    則不與焉，併此說明，公訴意旨認被告係犯現行槍砲彈藥刀械管制條例第七條第
    四項、第十條第四項、第十二條第四項之罪，尚有未洽，被告行為後槍砲彈藥刀
    械管制條例於八十六年十一月二十四日修正，就被告所犯三罪均提高法定刑度，
    比較新舊法結果，以行為時法有利於行為人，依刑法第二條第一項但書規定，應
    依八十六年十一月二十四日修正前行為時法處斷，被告與謝明輝間有犯意之聯絡
，行為之分擔，是為共同正犯，其所犯三罪係以一持有行為犯之，屬想像競合犯
    ，應從一重以未經許可無故持有手槍罪處斷，依起訴書記載，本案係公訴人偵辦
    被告恐嚇取財案件（擄車勒贖），經指揮彰化縣警察局循線查獲，然刑法及其特
    別法關於未發覺之罪自首而減輕或免除其刑之規定。此所謂「發覺」，固不以有
    偵查犯罪權責之機關或人員確知其人犯罪無誤為必要，然仍須有確切之根據因而
    對犯人發生合理之懷疑，始足當之（參考最高法院八十九年度台上字第一一０號
    判決意旨），綜觀本案卷證，並無任何關於偵查機關原即知悉被告持有槍、彈之
    相關事證存在，經本院調閱被告所涉之恐嚇案件即臺灣彰化地方法院九十年度訴
    字第二七０號卷，被告及其餘共犯及被害人等亦未曾提起任何關於本案槍、彈之
    事，是本案雖係警員先訊問被告有無槍械，而非被告先主動表明，惟偵查機關既
    無確切根據或合理懷疑可認被告持有槍、彈，被告既坦承其犯行，本院認應符合
    自首要件，被告自首，並報繳其持有之槍枝、子彈，爰依修正前槍砲彈藥刀械管
    制條第十三條之二第一項規定減輕其刑，原審不察，遽予無罪之諭知，自有未洽
    ，檢察官上訴意旨，指摘原判決不當，非無理由，自應予撤銷改判，審酌被告持
    有三支手槍及四顆子彈，對社會所可能造成之危害至鉅，惟念其未持以犯案，尚
    無實害，且犯後坦承犯行，態度尚可等一切情狀，量處如主文第二項所示之刑，
    以示懲儆，扣案槍枝三支及驗餘子彈一顆均係違禁物，應依法宣告沒收。
三、又被告固係犯槍砲彈藥刀械管制條例之未經許可，無故持有槍枝、子彈罪，依現
    行條例第十九條第一項規定應諭知於刑之執行完畢或赦免後，令入勞動場所強制
    工作，惟司法院大法官會議業於八十七年十二月十八日公布釋字第四七一號解釋
    ，認該條規定不問對行為人有無預防矯治其社會危險性之必要，一律宣付強制工
    作三年之部分，不合憲法第二十三條所定之比例原則，應自解釋公布日起停止適
    用。本院審酌被告係短暫單純持有槍枝、子彈，並未使用以犯他案，就保安處分
    宣告之目的及必要性言，尚難認非宣告強制工作即不足以矯正其反社會性，參酌
    司法院大法官會議釋字第四七一號解釋意旨，爰不予宣告付強制工作之保安處分
    ，併此敘明。
據上論結，應依刑事訴訟法第三百六十九條第一項前段、第三百六十四條、第二百九
十九條第一項前段，修正前槍砲彈藥刀械管制條例第七條第四項、第十條第三項、第
十一條第三項、第十三條之二第一項，刑法第十一條前段、第二條第一項但書、第二
十八條、第五十五條、第三十八條第一項第一款，判決如主文。
本案經檢察官丙○○到庭執行職務。
中      華      民      國     九十      年     十二      月    十二    日
                                   臺灣高等法院臺中分院刑事第五庭
                                         審判長法  官  袁  從  楨
                                               法  官  胡  森  田
                                               法  官  姚  勳  昌
右正本證明與原本無異。
如不服本判決應於收受送達後十日內向本院提出上訴書狀，其未敘述上訴之理由者並
得於提起上訴後十日內向本院補提理由書（均須按他造當事人之人數附繕本）。
                                               書記官  陳  如  慧
中      華      民      國     九十      年     十二      月    十三    日
                                                                        Ｆ


司法院資訊處製作；財團法人民間司法改革基金會備份。
